臺灣桃園地方法院刑事判決　　　　　　　 94年度易字第851號
公　訴　人　臺灣桃園地方法院檢察署檢察官
被　　　告　丁○○
　　　　　　甲○○
　　　　　　丙○○
上列被告因竊盜案件，經檢察官提起公訴（94年度偵字第7810號）
，本院判決如下：
    主  文
丁○○連續竊盜，處有期徒刑陸月，如易科罰金，以佰元折算
壹日。
甲○○、丙○○均無罪。
    事  實
一、丁○○因見桃園縣大溪鎮石門水庫因颱風過境水面浮有大量
    漂流木，認有利可圖，竟意圖為自己不法之所有，並基於概
    括犯意，自民國93年10月間某日起至94年3 月1 日前某日止
    ，未得主管機關行政院經濟部水利處北區水資源局之同意，
    即駕駛其不知情之父親廖維才所有之車號5072－LA自小貨車
    （惟車身後方噴漆車號係MW－0176號）及向不詳姓名年籍之
    人借用之型號100 挖土機各1 輛至桃園縣大溪鎮○○段阿姆
    坪小段地號132 、133 －21之國有林地（由行政院農業委員
    會林務局管領）停放，再駕駛該挖土機至距前開國有林地10
    至20公尺遠處緊臨石門水庫集水區岸邊將屬於國有之漂流木
    陸續打撈上岸，再將打撈之漂流木置於自小貨車上載至桃園
    縣大溪鎮○○段阿姆坪小段第132 、133 －21地號空地堆放
    ，而連續竊取如附表所示之漂流木共計739 支（材積共計27
    4.16立方公尺，價值新台幣11,594,433元）得手。同年3 月
    1 日，行政院農業委員會林務局新竹林區管理處大溪工作站
    技術士乙○○至前開阿姆坪小段第132 、133 －21地號附近
    國有林地巡視，發現上開第132 、133 －21地號空地經人堆
    置大批漂流木，惟現場並未發現任何人，遂向大溪工作站通
    報。乙○○嗣後至同年月9 日前止並連續前往上開堆放漂流
    木林地巡視2 至3 次，亦均未發現任何人。迨同年月9 日上
    午8 時30分許，丁○○以每日1,000 元之代價，僱請不知情
    之甲○○及丙○○2 人共同前往上開地號國有林地，丁○○
    並委請丙○○駕駛廖維才所有車號LK－3566號自小客車前往
    幫忙搬運截鋸之漂流木。同日（3 月9 日）上午10時許，乙○○適會同其工作站主任及同仁、森林暨自然保育警察大隊
    新竹分隊員警前往上開堆置漂流木之國有林地勘查，當場發
    覺丁○○及甲○○、丙○○等3 人正以鏈鋸截鋸漂流木及以
    挖土機搬運截鋸完成之漂流木至自小貨車上而驅前查緝，丁○○及甲○○、丙○○等人查覺後，隨即共乘舢舨逃逸，而
    將前開自小貨車、挖土機及自小客車各1 輛、鏈鋸1 部遺留
    在現場。經警依該等車輛之車籍資料查出係廖維才所有，再
    循線查知丁○○並通知其至警局說明，而查悉上情。
二、案經桃園縣政府警察局大溪分局報告臺灣桃園地方法院檢察
    署檢察官偵查起訴。
    理  由
壹、被告丁○○有罪部分：
一、訊據被告丁○○對其自93年下半年起連續半年，在每次颱風
    下雨過後，1 人駕駛前開挖土機至緊臨桃園縣大溪鎮○○段
    阿姆坪小段第132 、133 －21地號空地之石門水庫集水區將
    靠近岸邊之漂流木陸續打撈上岸，再將打撈之漂流木置於前
    開自小貨車上載至前開地號空地堆放，94年3 月9 日以每日
    1,000 元代價僱請甲○○及丙○○前去上開地號土地幫忙搬
    運漂流木時，因查覺乙○○等人前來查緝時3 人即共乘舢舨
    逃逸等節，於本院審理時均自白不諱，核與證人乙○○於本
    院審理時到庭具結證述之情節相符（均見本院94年9 月20日
    審判筆錄），此外，復有大溪分局百吉派出所代保管條、贓
    物認領保管單、涉嫌大溪鎮○○段阿姆坪小段國有林地內竊
    取漂流木材積明細表、現場位置圖各1 份、現場照片52幀、
    森林被害告訴書、大溪工作站森林案件調查報告書、森林被
    害報告（處理）單、森林主副產物被害價格查定書、國有林
    產物處分價金查定書、林產物處分價金查定表、國有林產物
    生產費用查定明細表、大溪鎮○○段阿姆坪小段國有林地內
    漂流木材積統計表各1 份、大溪鎮○○段阿姆坪小段國有林
    地內漂流木材積明細表18份、森林主副產物價格查定書、林
    產物處分價金查定表各1 份在卷可稽，足認被告丁○○上開
    自白，應與事實相符，堪以採信。又查被告自93年下半年起
    連續半年至前開石門水庫集水區岸邊打撈漂流木一節，已據
    被告丁○○於本院審理時供陳甚明，有如前述，而證人乙○○於本院審理時亦證稱：其於94年3 月1 日巡山時始發現上
    開第132 、133 －21地號國有林地經人堆置大量漂流木，且
    嗣後至同年月9 日前再前往上址巡視2 至3 次，現場均未見
    任何人，且所堆置之漂流木並無增加或減少等語（見本院94
    年9 月20日審判筆錄），復參酌被告丁○○為警查獲伊所打
    撈堆置之漂流木高達739 支，材積共計274.16立方公尺，數
    量及體積龐大，衡情自非被告丁○○在1 日內即可打撈完成
    ，是綜析上情以觀，被告丁○○所為伊係自93年下半年起連
    續打撈半年之自白與事實相符，堪信為真，由此亦可推知，
    被告丁○○係自94年10月間某日起至94年3 月1 日前某日連
    續以挖土機打撈前開石門水庫集水區岸邊之漂流木無訛，公
    訴意旨認被告丁○○係於94年3 月間某日打撈前述漂流木一
    節，尚屬誤會，附此敘明。
二、被告丁○○雖辯稱：森林法有規定政府打撈時間過後，伊就
　　可以自由打撈，不算偷的云云。然查，扣案之漂流木為樟木
　　、扁柏、香杉、紅檜、松木、肖楠等樹種，應屬石門水庫上
　　游之桃園縣復興鄉國有林班地內之原生林木，係屬國有，因
　　颱風等天然災害沖刷至石門水庫集水區域，依照台灣省政府
　　前公告漂流木指定承撈區域，其主管監督機關為經濟部水利
　　處北區水資源局，業據證人乙○○於警詢及本院審理時證述
　　明確，而一般民眾如須打撈應依國有林產物處分規則之規定
    申請始得打撈，是被告丁○○未經許可而予取用，自屬竊盜
    行為，亦難以不知或誤解法令之規定而免除刑責，被告丁○○前開所辯，洵無足取。綜析上情，本件事證明確，被告丁○○犯行堪以認定，應依法論科。
三、核被告丁○○所為，係犯刑法第320條第1項之之普通竊盜罪
　　。被告多次竊盜犯行，時間緊接，方法相同，復均觸犯構成
　　要件相同之罪名，顯係基於概括犯意為之，依連續犯規定論
  　以一罪，並依法加重其刑。公訴人雖僅就被告丁○○於94年
    3 月間某日竊取前述漂流木之犯行提起公訴，然檢察官就犯
    罪事實一部起訴，其效力及於全部，本件被告丁○○自93年
    10月間某日起至94年3 月1 日前竊取前述漂流木部分之犯罪
    事實，與前揭經檢察官起訴並論罪科刑之該部分犯罪事實，
    有連續犯之關係，已如前述，本院自應就屬於裁判上一罪之
    該部分一併加以裁判，附此敘明。又公訴人認被告丁○○與
    甲○○、丙○○共同基於犯意聯絡，於前開時、地，共同竊
    取上開漂流木得手，認被告丁○○所為應係犯刑法第321 條
    第1 項第4 款之結夥3 人以上竊盜罪，惟本院經審認結果，
    認並無證據證明被告甲○○及丙○○有夥同被告丁○○共同
    竊盜前開漂流木之事實（理由詳如後貳所述），公訴意旨認
    被告丁○○係犯刑法第321 條第1 項第4 款之，尚有未洽，
    惟其基本事實同一，本院自應予審理，並變更其起訴法條。
　　爰審酌被告丁○○所竊取之漂流木數量高達739 支，價值高
  　達11,594,433元，犯罪情節非屬輕微，並衡諸其犯罪動機、
    目的、手段、所生危害及犯後坦承犯行，態度尚佳等其他一
    切情狀，量處如主文所示之刑，並諭知易科罰金之折算標準
    。至扣案之車號5072－LA自小貨車及型號100 挖土機各1 輛
    ，雖係被告丁○○用以竊取前開漂流木所用之物，惟均非被
    告所有，業據被告丁○○供陳甚明；而扣案之鏈鋸1 台，則
    係被告在竊取前開漂流木得手後，用以截鋸漂流木以利事後
    載運之物，扣案之車號LK－3566號自小客車1 輛，係查獲當
    日被告丁○○委請丙○○開往查獲地點停放，均與其所犯本
    件竊盜犯行無直接關連，上開扣案之物均不另為沒收之宣告
    。
貳、被告甲○○、丙○○無罪部分：
一、公訴意旨另認：被告甲○○、丙○○夥同被告丁○○共同意
　　圖為自己不法之犯意聯絡，於94年3 月間，以駕駛舢舨將桃
    園縣大溪鎮阿姆坪石門水庫內之漂流木托運至岸邊，再利用
    怪手打撈至岸上之方式，共同竊取石門水庫集水區內屬於國
    有之漂流木共計739 支，得手後，將之放置於集水區旁之大
    溪鎮○○段阿姆坪小段第132、133－21地號空地上。嗣於94
    年3月9日上午10時許，為警發現被告3 人在上開空地截鋸及
    吊運漂流木，被告3 人隨即共乘舢舨逃逸，經警依現場所留
    自小貨車車號而循線查獲。因認被告甲○○、丙○○，均涉
    犯刑法第321條第1項第4款之結夥3人以上竊盜罪嫌。
二、按犯罪事實應依證據認定之，無證據不得認定其犯罪事實；
    又不能證明被告犯罪者，應諭知被告無罪之判決，刑事訴訟
    法第154條第2項、第301條第1項分別定有明文。而事實之認
    定，應憑證據，如未發現相當證據或證據不足以證明，自不
    能以推測或擬制之方法，為裁判基礎（最高法院40年臺上字
    第86號判例）。再認定不利於被告之事實，須依積極證據，
    苟積極證據不足為不利於被告事實之認定時，即應為有利於
    被告之認定，更不必有何有利之證據（最高法院30年上字第
    816 號判例）；又所謂「積極證據足以為不利被告事實之認
    定」係指據為訴訟上證明之全盤證據資料，在客觀上已達於
    通常一般之人均不致於有所懷疑，而得確信被告確曾犯罪之
    程度，若未達到此一程度，而有合理懷疑之存在時，即無從
    為有罪之認定（最高法院76年臺上字第4986號判例）。申言
    之，認定犯罪事實所憑之證據，雖不以直接證據為限，間接
    證據亦包括在內，然而無論直接證據或間接證據，其為訴訟
    上之證明，須於通常一般之人均不致有所懷疑，而得確信其
    為真實之程度者，始得據為有罪之認定，倘其證明尚未達此
    一程度，而有合理之懷疑存在而無從使事實審法院得有罪之
    確信時，即應由法院為諭知被告無罪之判決；換言之，事實
    審法院倘已踐行完畢調查證據之程序後，仍無法形成「被告
    確有該當各該構成要件所欲處罰之構成要件事實」之確信時
    ，即應依刑事訴訟法上「罪疑利益歸於被告（亦即，倘有懷
    疑則從被告之利益作解釋）」之證據法則，逕為被告有利之
    認定。
三、公訴人認被告甲○○、丙○○涉有結夥3 人以上之竊盜犯行
    ，係以證人乙○○所證述情節，及卷附現場照片、森林主副
    產物價格查定書、國有林產物處分價金查定書及勘驗筆錄為
    其主要論據。
四、訊據被告甲○○、丙○○固均不否認有於前揭為警查獲時、
    地，幫丁○○搬運浮木至自小貨車上，並於乙○○等人前來
    查緝時，與丁○○共乘舢舨逃逸之事實，惟均堅詞否認有夥
    同丁○○共同竊盜石門水庫集水區內之漂流木犯行，被告甲○○辯稱：94年3月9日當日上午，伊在路上碰到丁○○，丁○○說以1天工資1,000元之代價要伊去幫忙搬運該批木材，
    也不知道該批木材要做何用，伊到現場不到20分鐘就被查獲
    ，伊並未與丁○○、丙○○共同打撈石門水庫之漂流木等語
    。被告丙○○辯稱：查獲當天係丁○○以1 天1,000 元代價
    要伊去幫忙搬運那些木材，伊並無與丁○○、甲○○共同竊
    取石門水庫之漂流木等語。
五、經查：
　(一)被告甲○○、丙○○堅決否認行竊，而被告丁○○於本院審
　　理時亦一再供述查獲之漂流木係伊從93年下半年開始連續半
  　年，在每次颱風下過雨後，陸續去打撈的，都是伊1 人在岸
    邊以怪手拉上來的，並未找甲○○及丙○○一起去撈，有怪
    手1 個人就可以撈了等語明確（見本院卷附94年9 月20日審
    判筆錄）。則公訴人認被告甲○○、丙○○有夥同丁○○於
    前開時、地，共同竊取前述漂流木，已堪質疑。而證人乙○○最早於94年3 月1 日，至前開阿姆坪小段第132 、133 －
    21 地 號附近國有林地巡視，係先發現上開地號空地經人堆
    置大批漂流木，惟在現場並未發現任何人，嗣後至同年月9
    日前止再前往上開堆放漂流木林地巡視2 至3 次，亦均未發
    現任何人，且現場堆置之漂流木均無增加或減少，迨同年月
    9 日上午10時，乙○○再會同其工作站主任及同仁、森林暨
    自然保育警察大隊新竹分隊員警前往上開堆置漂流木之國有
    林地勘查，始發覺被告丁○○及甲○○、丙○○以鏈鋸截鋸
    漂流木及以挖土機搬運截鋸完成之漂流木至前述自小貨車上
    而趨前查緝，繼而循線查獲本案等情，業據證人乙○○於本
    院審理時到庭證述明確（見偵查卷第本院卷附94年9 月20日
    審判筆錄），是依證人乙○○前開所述情節，固可認為警方
    於前揭時、地，所查獲之漂流木係國有之失竊物，惟證人乙○○最早於94年3 月1 日發現該批堆置之漂流木現場並未見
    有何人，另其嗣後至同年月9 日前再至堆置漂流木現場2至3
    次，亦均未見有何人在現場，是證人乙○○並不知悉本案漂
    流木係何人所竊至明。而卷附現場照片、森林主副產物價格
    查定書、國有林產物處分價金查定書及勘驗筆錄等文件，僅
    足認定前述為警查獲之漂流木係遭人行竊而堆置之物及其價
    值查定之依據，並無其他證據足認行竊之人即為被告甲○○
    及丙○○。
　(二)被告甲○○、丙○○固不否認有於94年3月9日與被告丁○○
    共同前往上開大溪鎮○○段阿姆坪小段地號132 、133 －21
    之國有林地，幫丁○○搬運堆置之漂流木，並於乙○○等人
    前來查緝時與丁○○共乘舢舨逃逸之事實，核與被告甲○○
    、丙○○均不爭執視為同意作為證據使用之被告丁○○及證
    人乙○○於本院審理時供證之情節相符，然上開證據，僅足
    以認定被告甲○○、丙○○或有持有、搬運及保管贓物之事
    實，並不足以做為被告甲○○及丙○○有與丁○○共同竊取
    上開漂流木之證明，尚難以被告甲○○、丙○○2 人此舉搬
    運贓物及見乙○○等人前來查緝即與丁○○共乘舢舨逃逸之
    事實遽為認定其等即有與丁○○共同竊取前開漂流木之犯行
    。而況，行竊態樣多種，其犯罪構成要件與贓物罪亦異，被
    告甲○○、丙○○固與同案被告丁○○共同在前開地號空地
    上搬運漂流木而被警查獲，惟此亦僅能證明被告甲○○、丙○○在當時均持有該失竊漂流木，至於該失竊漂流木是否係
    被告甲○○、丙○○所竊，其行竊態樣如何，均無任何積極
    證據證明，而被告甲○○、丙○○所辯其等係查獲當日應丁○○之邀前往該處幫忙搬運漂流木亦核與同案被告丁○○所
    供述情節相符而無法排除其可能，自難遽認被告甲○○、丙○○持有該失竊漂流木，而以竊盜罪相繩。檢察官認被告甲○○、丙○○有與同案被告丁○○結夥3 人竊取漂流木，僅
    止於推論，因無證據補強，尚非可採。
  (三)綜上所述，公訴人所持論據，既有前述不能排除之有利於被
    告之合理懷疑存在，此外，復查無其他積極證據足認被告甲○○、丙○○所為確有與同案被告丁○○共同竊取漂流木而
    該當刑法結夥3人以上竊盜罪名之構成要件，徵諸首開說明，
    既不能證明被告甲○○、丙○○犯罪，本於罪疑利益歸於被
    告之原則（無罪推定之原則），為有利於被告之認定，而為
    被告甲○○、丙○○無罪之諭知。
六、€至於被告甲○○、丙○○在搬運上開贓物時，是否已有搬
    運之物為贓物之認識，涉有贓物罪嫌部分，應由檢察官另行
    偵查處理，末此說明。
據上論斷，應依刑事訴訟法第299條第1項前段、第300條、第301
條第1項，刑法第56條、第320條第1項、第41條第1項前段，罰金
罰鍰提高標準條例第 1條前段、第2條，判決如主文。
本案經檢察官徐則賢到庭執行職務。
中　　華　　民　　國　　94　　年　　10 　　月　　4  　日
                  台灣桃園地方法院刑事第七庭
                      審判長法  官  孫惠琳
                            法  官  賴淑美
      　　                  法　官　林惠霞
以上正本證明與原本無異。
如不服本判決，應於送達後10日內，向本院提出上訴狀。
                            書記官　陳恩如
中　　華　　民　　國　　94　　年　　10 　　月　　4  　日
附錄本案論罪科刑法條全文
中華民國刑法第320條
意圖為自己或第三人不法之所有，而竊取他人之動產者，為竊盜
罪，處五年以下有期徒刑、拘役或五百元以下罰金。
意圖為自己或第三人不法之利益，而竊佔他人之不動產者，依前
項之規定處斷。
前二項之未遂犯罰之。
